臺北高等行政法院判決　　　　　　　　　　　　　　　九十三年度簡字第五八七號
　　原　　　告　甲○○
　　被　　　告　勞工保險局
　　代　表　人　乙○總經理）.
右當事人間因勞保事件，原告不服行政院勞工委員會中華民國九十三年二月二十三日
勞訴字第０九二００六六五六八號訴願決定，提起行政訴訟。本院判決如左：
　　主  文
原告之訴駁回。
訴訟費用由原告負擔。
　　事  實  及  理  由
一、事實概要：原告以其因車禍受傷致顏面遺存醜形，於九十二年四月十八日檢據向
    被告勞工保險局申請殘廢給付。案經被告審查，以其顏面部位遺存之疤痕未合勞
    工保險殘廢給付標準表所定之給付標準，於九十二年六月二十六日以保給殘字第
    ０九二六０二四六七四０號函核定所請殘廢給付應不予給付。原告不服，向勞工
    保險監理委員會申請審議，經該會於九十二年十月三十一日以九十二保監審字第
    三四七九號審定書審定申請審議駁回後，提起訴願，亦遭決定駁回後，遂提起本
    件行政訴訟。
二、原告起訴意旨略稱：其因車禍受傷致顏面遺存顯著醜形，業據提出原醫療院所出
    具之診斷書申請殘廢給付，詎被告竟以該局個人判斷之觀點推翻原主治醫師之診
    斷，復未指定其他醫院再複檢，而武斷駁回其申請，爰請求判決被告應按勞工保
    險條例第五十三條附表之五十七項第十等級核給殘廢付十四萬零八百元，及自本
    訴狀繕本送達之翌日起至清償日止，按年利率百分之五計算之利息等語。
三、經查：
    (一)按「被保險人因普通傷害或罹患普通疾病，經治療終止後，如身體遺存障害，
      適合殘廢給付標準表規定之項目，並經保險人自設或特約醫院診斷為永久殘廢
      者，得按其平均月投保薪資，依同表規定之殘廢等級及給付標準，一次請領殘
      廢補助費，殘廢給付標準表如附表二。」勞工保險條例第五十三條第一項定有
      明文。復按，殘廢給付標準表「頭、臉、頸障害系列」第五十七項規定：「頭
      部、顏面部或頸部受損壞致遺存顯著醜形者。殘廢等級第十級，給付標準二二
      ０日。」又「一頭部、顏面部及頸部之醜形係指本表前列眼臉、鼻及耳廓缺損
      以外，遺存於頭部、臉部及頸部日常露出有礙外觀之醜形者。二「顯著醜形」
      依左列範圍為準：(一)在頭部遺存手掌大（不包括五指）以上之癥痕者。(二)在顏
      面部遺存雞卵大以上之癥痕或五公分以上之不規則線狀痕，或直徑三公分以上
      之組織凹陷（與人相遇時可引起他人注意之程度）者。(三)在頸部遺存手掌大（
      不包括含五指）以上之癥痕者。(四)女性被保險人按第八等級給付。」亦為同表
      頭、臉、頸障害系列附註一二所明定。
    (二)次按，殘廢診斷書所載之殘廢程度，為出具該診斷書之醫師個人判斷意見，被
      告審核殘廢給付時，除審酌被保險人或受益人檢附之保險資料、診斷書等書面
      資料外，如認有必要，亦得通知出具診斷書之醫院診所檢送必要之有關診療病
      歷等相關文件，綜合審定被保險人之殘廢等級，自不受申請人提之出殘廢診斷
      書記載所拘束，此觀諸勞工保險條例第二十八條及同條例施行細則第六十一條
      規定甚明。本件依原告申請時所附光田綜合醫院九十二年三月二十八日出具殘
      廢診斷書固記載：「外傷臉部疤痕六公分」等語，並於殘廢詳況固勾選記載：
      「顏面部遺存雞卵大瘢痕或五公分以上不規則線狀痕，或直徑三公分以上組織
      凹陷（與他人相遇時可引起他人注意）者。」等情，惟被告將原告前開診斷書
      及其提供之個人彩色近照，送請專業醫師審查意見略以：「依所附照片顯示，
      病患顏面存留之疤痕規則平整，亦無組織凹陷，與給付標準不符。」等語，此
      有前開殘廢診斷書、專科醫師審查意見表及原告照片附原處分卷可稽。故被告
      依前開證據，綜合審定原告之顏面並未遺存前揭保險殘廢給付標準表「頭、臉
      、頸部障害系列」附註二之(二)所定顏面部遺存顯著醜形之障害狀態，而否准其
      殘廢給付之申請，於法洵無不合。又原告不服前開核定，向勞工保險監理委員
      會申請審議，經該會將原告之診斷書及照片送請專業醫師審查結果，亦認其臉
      部存留之疤痕未達顯著醜形之標準等情，並有該專業醫師審查意見附原審定卷
      可稽，益證原告因顏面之多處裂傷，並未遺存顯著醜形之障害狀態，其殘廢程
      度尚未達殘廢給付標準表第五十七項所規定之給付標準至明。原告徒執其臉部
      遺有疤痕及前開診斷書記載其符合該殘廢等級，認被告即應按該等級核給殘廢
      給付，自不足採。
    (三)又按，「行政機關應依職權調查證據，不受當事人主張之拘束，對當事人有利
      及不利事項一律注意。」「行政機關得選定適當之人為鑑定。」行政程序法第
      三十六條及第四十條第一項分別定有明文。被告係勞工保險之保險人，於當事
      人向其提出勞工保險各項給付申請時，被告自有開始行政程序，並有前揭依職
      權調查證據之義務，且於遇有醫理上之諸疑義時，得以具有專業知識之第三人
      即專科醫師，於行政程序中陳述關於特別法規或經驗定則之意見，而以其陳述
      為證據之用。是被告於行政程序中將有待進一步調查之案件，請其特約專科醫
      師陳述醫學上之意見以為證據，於法尚無不合，況被告係依原告所提殘廢診斷
      書及參酌專業醫師之專業意見，並綜合審查原告前揭殘廢之程度而為終局之核
      定，原告執稱被告概以個人之觀點推翻原主治醫師之診斷，有濫用行政裁量權
      云云，亦有誤會，核無足採。再按，勞工保險條例第五十六條固規定，保險人
      於審核殘廢給付認為有複檢必要時，得另行指定醫院或醫師複檢。惟該規定並
      非強制規定，被告調查相關資料，如認事實明確足以判斷是否核付，自可不另
      行指定醫院或醫師複檢，原告訴稱被告未另行指定醫院複檢，於法有違云云，
      亦非有據。
四、綜上所述，原處分於法並無違誤，審議審定、訴願決定遞予維持，亦無不合，原
    告仍執前詞，訴請撤銷，並請求被告給付殘廢給付十四萬零八百元及法定遲延利
    息，均無理由，應予駁回。又本件為簡易事件，爰不經言詞辯論逕為判決，併予
    敘明。
據上論結，本件原告之訴為無理由，爰依行政訴訟法第九十八條第三項前段，判決如
主文。
中　　　華　　　民　　　國　　九十三　　年　　　八　　　月　　 十七 　　日
                       臺 北 高 等 行 政 法 院   第 一 庭
                                                   法  官　蕭惠芳
右為正本係照原本作成。
本件以訴訟事件所涉及之法律見解具有原則性者為限，始得於本判決送達後二十日內
向本院提出上訴狀並表明上訴理由，如已於本判決宣示後送達前提起上訴者，應於判
決送達後二十日內補具上訴理由（均按他造人數附繕本），且經最高行政法院許可後
方得上訴。
中　　　華　　　民　　　國　　九十三　　年　　　八　　　月　　 十八 　　日
            　　　　　　　　　　　　　　    　     書記官  李淑貞
